【裁判字號】    98,上易,3140
【裁判日期】    990128
【裁判案由】    詐欺
【裁判全文】
臺灣高等法院刑事判決                98年度上易字第3140號
上  訴  人
即  自訴人  乙○○
自訴代理人  王冠瑋律師
被      告  己○○
            丁○○
            甲○○
            丙○○
            辛○○○
                      番地
            庚○○○
                      番地
            戊○○
                      樓
上列上訴人因自訴被告等詐欺案件，不服臺灣臺北地方法院98年
度自字第26號，中華民國98年7 月31日第一審判決，提起上訴，
本院判決如下：
    主  文
上訴駁回。
    理  由
一、自訴意旨略以：被告己○○前為萬協實業股份有限公司（下
    稱萬協公司）負責人，被告丁○○、甲○○為萬協公司董事
    及僑果實業股份有限公司（下稱僑果公司）董事，被告丙○○為萬協公司監察人及僑果公司負責人，被告辛○○○、庚○○○為僑果公司董事，被告戊○○為萬協公司建設部經理
    ，竟共同基於不法所有之犯意聯絡，明知萬協公司於臺北市
    大安區○○段○○段第349 號、第352 號至第365 等15筆地
    號，興建地上九層、地下三層之「台大文豪」大廈地下一樓
    商場，依法不得設立共食區對外營業，卻經由銷售人員向自
    訴人乙○○佯稱該地下一樓商場可規劃為美食街合法對外營
    業云云，致自訴人陷於錯誤，於民國84年11月9 日與萬協公
    司簽約購買該大廈地下一樓編號10攤位之房屋及土地持份（
    下稱系爭房地），並陸續交付價金予萬協公司，因認被告等
    人均涉犯詐欺罪嫌云云。
二、按案件時效已完成者，應諭知免訴之判決；又第302 條之判
    決，得不經言詞辯論為之，刑事訴訟法第302 條第2 款、第
    307 條定有明文。又依同法第343 條規定，上開規定亦為自
    訴程序所準用。而行為後法律有變更者，適用行為時之法律
    ，但行為後之法律有利於行為人者，適用最有利於行為人之
    法律，為民國95年7 月1 日修正施行之刑法第2 條第1 項所
    明定。查修正後刑法第80條第1 項，及修正前刑法第80條第
    1 項關於追訴權時效期間之規定不同，修正後刑法所定時效
    期間較長，表示行為人被追訴之期限較久，自屬對行為人不
    利，比較結果自以修正前刑法第80條較有利於行為人，本件
    關於追效權時效，自應適用修正前刑法第80條之規定。
三、查自訴人自訴被告己○○、丁○○、甲○○、丙○○、辛○○○、庚○○○、戊○○等人涉犯詐欺罪嫌，惟其曾表示自
    訴人係於87年10月28日繳付最後一期款項，而被告等人於87
    年12月14日通知自訴人於同年月21日辦理交屋及繳款手續，
    自訴人當時已覺有異，故未前往辦理，迄今自訴人仍未繳付
    交屋款5 萬元及辦理交屋手續等語（見原審卷第83至84頁）
    ，則被告等人所涉詐欺取財罪，其犯罪終了日應為最後通知
    自訴人繳款之日即87年12月14日（原審誤認係87年10月28日
    ，應予更正），是被告等人被訴涉犯刑法第339條第1項詐欺
    取財罪嫌之追訴權時效，當應於97年12月13日屆滿。然自訴
    人於98年4 月14日始以言詞對被告等人提起自訴，顯已逾追
    訴期限，原審基此依上開規定，不經言詞辯論，就此部分逕
    諭知免訴之判決，經核並無違誤，而自訴人上訴意旨亦均未
    具體指明本案追訴權前業經行使、或有時效停止進行（即修
    法前刑法第80、83條規定），而令該時效仍未屆滿之情形，
    自難認為有理由，應予駁回，並依法不經言詞辯論為之。
四、據上論斷，應依刑事訴訟法第368條、第372條，判決如主文
    。
中    華    民    國    99    年    1     月    28    日
                  刑事第八庭審判長法  官  張傳栗
                                  法  官  劉嶽承
                                  法  官  陳春秋
以上正本證明與原本無異。
不得上訴。
                                  書記官  李家敏
中    華    民    國    99    年    1     月    28    日


司法院資訊處製作；財團法人民間司法改革基金會備份。
